臺灣苗栗地方法院民事裁定  
110年度監宣字第84號
聲  請  人  潘靜君  



相  對  人  潘善青  

關  係  人  潘家智  

上列聲請人聲請監護宣告事件，本院裁定如下：
    主  文
宣告相對人潘善青（民國00年0月0日生，身分證統一編號：Z000
000000號）為受監護宣告之人。
選定聲請人潘靜君（民國00年00月00日生，身分證統一編號：Z0
00000000號）為相對人之監護人。
指定關係人潘家智（民國00年00月0日生，身分證統一編號：Z00
0000000號）為會同開具財產清冊之人。
程序費用新臺幣壹仟元由受監護宣告之人負擔。
    理  由
一、按對於因精神障礙或其他心智缺陷，致不能為意思表示或受
    意思表示，或不能辨識其意思效果者，法院得因本人、配偶
    、四親等之親屬，最近1年有同居事實之其他親屬、檢察官
    、主管機關或社會福利機構之聲請，為監護之宣告，民法第
    14條第1項定有明文。次按，受監護宣告之人應置監護人；
    法院為監護之宣告時，應依職權就配偶、四親等內之親屬、
    最近1年有同居事實之其他親屬、主管機關、社會福利機構
    或其他適當之人選定1人或數人為監護人，並同時指定會同
    開具財產清冊之人；法院選定監護人時，應依受監護宣告之
    人之最佳利益，優先考量受監護宣告之人之意見，審酌一切
    情狀，並注意下列事項：一、受監護宣告之人之身心狀態與
    生活及財產狀況。二、受監護宣告之人與其配偶、子女或其
    他共同生活之人間之情感狀況。三、監護人之職業、經歷、
    意見及其與受監護宣告之人之利害關係。四、法人為監護人
    時，其事業之種類與內容，法人及其代表人與受監護宣告之
    人之利害關係，民法第1110條、第1111條第1項、第1111條
    之1定有明文。
二、聲請人主張略以：聲請人為相對人之女，相對人自民國107
    年5月21日起因失智症，致不能為意思表示或受意思表示，
    或不能辨識其意思表示之效果，為此請求依法宣告相對人為
    受監護宣告之人，及選定聲請人為相對人之監護人，並指定
    關係人即相對人之子潘家智為會同開具財產清冊之人（下稱
    會同人）等語，業據其提出同意書、親屬系統表、大千綜合
    醫院乙種診斷證明書、中華民國身心障礙證明、戶籍謄本等
    件為證。經本院於110年6月30日下午3時在大千綜合醫院實
    施鑑定程序，有鑑定人何仁琦醫師、聲請人、相對人等人在
    場，法官當場審驗相對人之心神狀況，並在醫師面前訊問相
    對人，法官詢問聲請人為何人，相對人可簡短回答；相對人
    並同意由聲請人管理其財產，除此以外其他問題則無法正確
    回答等情，有監宣輔宣訊問筆錄1份在卷可稽。
三、嗣經鑑定人提出鑑定報告略以：相對人因失智症影響而致功
    能退化，在記憶力、解決問題能力、社區活動能力及家居嗜
    好方面有重度退化表現，而定向感及個人照顧方面則屬中度
    退化，整體臨床失智評分落在重度失智之範圍；出現認知障
    礙，其定向感、判斷力及生活自理能力等功能皆有明顯下降
    ，雖尚可自行進食，但洗漱、洗澡及穿衣等事務，皆須他人
    協助方可完成，大小便需尿布協助，對於複雜社會情境判斷
    力不足，需他人協助。整體而言，在失智症影響下，相對人
    之辨別行為是非及依辨別而為行為之能力差，明顯退化，未
    來繼續惡化機會大，故符合監護宣告之標準等語，有大千醫
    療社團法人南勢醫院精神鑑定報告書1份在卷可稽。綜核上
    情，堪認相對人確已達不能為意思表示或受意思表示，或不
    能辨識其意思表示效果之狀態，爰宣告相對人為受監護宣告
    之人。
四、聲請人為相對人之女，相對人之親屬潘瑞珍、羅文辰均同意
    由聲請人擔任監護人，關係人潘家智擔任會同人等情，有親
    屬系統表、同意書、戶籍謄本各1份在卷可稽。本院函請苗
    栗縣政府進行訪視略以：聲請人目前為相對人主要照顧者，
    聲請人上班時間則由關係人潘家智照顧，關係人潘家智從事
    網拍，生活作息可配合聲請人上班時間；因感覺有相對人親
    屬覬覦祖產，擔心相對人被騙，且相對人心智確因失智退化
    ，日常生活需家人協助陪伴，而為本件聲請。相對人過往長
    期務農，目前有存款由聲請人支配運用，關於相對人未來照
    顧方式，聲請人與關係人潘家智表示相對人習慣居住故居，
    且工作時間亦能銜接相對人之照顧需求，並無安置於機構的
    打算。評估相對人失智致認知、心理能力退化，行動侷限於
    住家周遭，需仰賴家人協助處理日常生活所需，請鈞院評估
    相對人最佳利益後，為適當裁定等語，有苗栗縣政府110年6
    月25日府社老字第1100120171號函附苗栗縣政府老人監護宣
    告案件訪視調查表1份在卷可稽。本院審酌上情，認由聲請
    人擔任監護人，應可善盡保護相對人之權益，爰依前揭規定
    ，選定聲請人為相對人之監護人。另關係人潘家智為相對人
    之子，其有意願擔任會同開具財產清冊之人，爰依前揭規定
    ，併指定關係人為會同開具財產清冊之人。
五、末按，監護人於執行有關受監護人之生活、護養療治及財產
    之職務時，應尊重受監護人之意思，並考量其身心狀況與生
    活狀況；監護開始時，監護人對於受監護人之財產，應依規
    定會同本院選定開具財產清冊之人，於2個月內開具財產清
    冊，並陳報法院；於前條之財產清冊開具完成並陳報法院前
    ，監護人對於受監護人之財產僅得為管理上必要之行為；監
    護人對於受監護人之財產，非為受監護人之利益，不得使用
    、代為或同意處分；監護人代理受監護人購置或處分財產，
    或就其居住之建築物或基地出租、供他人使用或終止租賃，
    非經法院許可，不生效力；民法第1112條、第1113條準用第
    1099條、第1099-1條、第1101條第1項及第2項之規定甚明，
    請參照辦理。
六、依家事事件法第164條第2項，裁定如主文。
中　　華　　民　　國　　110 　年　　8 　　月　　31　　日
                  家事法庭    法  官  曾建豪
以上正本與原本無誤。
如對本裁定不服，應於裁定送達後10日內向本院提出抗告狀附繕
本，並繳納抗告費新臺幣1,000 元。
中　　華　　民　　國　　110 　年　　8 　　月　　31　　日
                              書記官  陳政伸